臺灣屏東地方法院民事裁定             100年度監宣字第89號
聲  請  人  潘來珠
相  對  人  李添湧
上列聲請人聲請監護宣告事件，本院裁定如下：
    主  文
宣告李添湧（男，民國○○○年○月○○日生，身分證統一編號
：Ｚ000000000號）為受監護宣告人。
選定潘來珠（女，民國○○○年○月○○○日生，身分證統一編
號：Ｚ000000000號）為受監護宣告之人李添湧之監護
人。
指定李寀寧（女，民國○○○年○月○○日生，身分證統一編號
：Ｚ000000000號）為會同開具財產清冊之人。
聲請費用新臺幣壹仟元由受監護宣告之人負擔。
    理  由
一、聲請意旨略以：聲請人潘來珠之配偶李添湧（男，民國○○年
    ○ 月○○日生，身分證統一編號：Ｚ000000000號，住屏東縣內
    埔鄉○○村○○路154 號）自100 年2 月1 日罹患重度憂鬱
    症，雖經延醫診治，惟均無起色，已至不能為意思表示及受
    意思表示之程度，為此依民事訴訟法第597 條以下之規定，
    聲請宣告相對人李添湧為受監護宣告人等語，並提出親屬系
    統表、戶籍謄本、親屬會議紀錄、重大傷病免自行部分負擔
    證明書、身心障礙手冊、佑青醫療財團法人佑青醫院診斷證
    明書等件為證。
二、按受監護宣告之人應置監護人；法院為監護之宣告時，應依
    職權就配偶、四親等內之親屬、最近一年有同居事實之其他
    親屬、主管機關、社會福利機構或其他適當之人選定一人或
    數人為監護人，並同時指定會同開具財產清冊之人；法院選
    定監護人時，應依受監護宣告之人之最佳利益，優先考量受
    監護宣告之人之意見，審酌一切情狀，並注意下列事項：一
    、受監護宣告之人之身心狀態與生活及財產狀況。二、受監
    護宣告之人與其配偶、子女或其他共同生活之人間之情感狀
    況。三、監護人之職業、經歷、意見及其與受監護宣告之人
    之利害關係。四、法人為監護人時，其事業之種類與內容，
    法人及其代表人與受監護宣告之人之利害關係，民法第1110
    條、第1111條第1 項、第1111條之1 定有明文。
三、經查，本院前往佑青醫院，於鑑定人黃文翔醫師前勘驗所見
    ，相對人由人攙扶入坐，外觀四肢健全，客觀上有行動能力
    ；但詢問其年籍、住所等，均無回應，眼神茫然，問其家屬
    關係，均無回答靜默以對，欠缺語言溝通能力。聲請人稱，
    相對人常走失，大小便失禁，欠缺生活自理能力。本院另就
    相對人之精神及心智狀況訊問鑑定人，認相對人自4 年前開
    始有失智症狀，經長庚醫院檢查確定為阿茲海默症，個人功
    能極遽衰退，目前住院於佑青醫院。身體狀態檢查方面，身
    材中等、臉色蒼白，行動遲緩、穿有紙尿褲。精神狀態方面
    眼神呆滯，目光茫然，無法與人口語溝通，無法正確了解他
    人意思表達，對他人意思表達無法正確回應，無法使用肢體
    語言，大小便失禁。意識清醒，但認知功能嚴重受損，行為
    退化，長短期記憶能力喪失殆盡，注意力不集中，現實判斷
    力不佳，對於時間、地方、人物之定向能力喪失，無法辨識
    家人，對外界呼喚無辨識及理會能力，衣著有明顯污漬，身
    體清潔度不佳。日常生活狀況方面，可以自己進食，但沐浴
    、大小便、更衣，完全無法自理，且無法自行購物、無法做
    簡單之兩位數加減計算、無法辨識錢幣幣值，不會到金融機
    構辦理存提款，不知如何保管與儲存自己之財物，完全無處
    理財產之能力，亦無職業、社交或自我安排休閒活動之功能
    。個案各項功能退化嚴重，生活完全無自理能力，必須長期
    依賴醫療或養護機構照顧，目前已經處於嚴重失智狀態而導
    致認知功能嚴重喪失，為意思表示、受意思表示或辨識其意
    思表示效果之能力幾乎完全喪失，此外，也已經完全失去行
    為能力，應已達監護宣告之標準等情，有本院100 年7 月14
    日訊問筆錄、屏安醫院100 年7 月14日屏安醫字第（100 ）
    0292號函檢送之精神鑑定報告書1 份在卷可憑。本院綜合上
    開勘驗結果及鑑定人之意見，認相對人確因心智缺陷，致不
    能為意思表示或受意思表示之程度，故聲請人聲請對相對人
    李添湧為監護之宣告為有理由，應予准許。
四、次查，受監護宣告人李添湧父母俱歿，同輩分妹八人，有配
    偶即聲請人，育有二子一女，聲請人平日照護受監護宣告人
    李添湧，有意願擔任監護職務，近親一致推選為監護人，本
    院認適任之，是由潘來珠擔任監護人，符合受監護宣告人李
    添湧之最佳利益，爰依民法第1111條第1 項之規定，選定潘
    來珠為受監護宣告人李添湧之監護人。本院參酌李寀寧係受
    監護宣告人之女，對於李添湧之財產狀況應為知悉，近親亦
    一致推選為會同開具財產清冊之人，爰依上揭規定，指定李
    寀寧為會同開具財產清冊之人。又依民法第1113條規定準用
    第1099條第1 項之規定，於監護開始時，監護人潘來珠對於
    受監護宣告人李添湧之財產，應會同李寀寧於2 個月內開具
    財產清冊並陳報法院，併此敘明。
五、依民事訴訟法第608 條第1 項，裁定如主文。
中    華    民    國   100    年    8     月    30    日
                        家事庭法  官  朱盈吉
正本係照原本作成。
如不服本裁定關於選定監護人及指定會同開具財產清冊之人等部
分，應於送達後10日內向本院提出抗告狀，並繳納抗告費新臺幣
1,000元；其餘關於宣告監護之部分，不得抗告。
                              書記官  蔡明株
中    華    民    國   100    年    8     月    30    日